臺灣臺北地方法院刑事判決　　　　　　　95年度易字第2145號
　　公　訴　人　臺灣臺北地方法院檢察署檢察官
　　被　　　告　乙○○
　　選任辯護人　吳奎新律師
　　　　　　　　鍾賢斌律師
上開被告因侵占案件，經檢察官提起公訴（九十五年度偵字第四
六八號），本院判決如下：
    主  文
乙○○意圖為自己不法之所有，而侵占自己持有他人之物，處有
期徒刑陸月，如易科罰金，以銀元佰元即新臺幣玖佰元折算壹
日。
    事  實
一、乙○○於民國九十三年十一月間某日，因受丙○○之委託代
    持支票調取現金而自丙○○處收受經發票人甲○○透過廖添
    松轉交如附表編號一所示之支票，明知其並未取得上開支票
    之所有權，竟為支付積欠許新登之工程款項，基於為自己不
    法所有之意圖，在不詳地點，將上開支票交付許新登以抵償
    工程款而將上開支票侵占入己，嗣因許新登將上開支票背書
    轉讓與寶信實業股份有限公司（下稱寶信公司）而提示並請
    求甲○○支付票款，甲○○無力支付以致跳票並報警處理，
    始查悉上情。
二、案經臺北市政府警察局中山分局報請臺灣臺北地方法院檢察
    署檢察官偵查起訴。
    理  由
一、訊據被告對於其於上開時間，自丙○○處收受如附表編號一
    所示之支票，且將上開支票交付許新登以抵償其積欠許新登
    之工程款，事後許新登將上開支票背書轉讓與寶信公司而提
    示並請求甲○○支付票款等情固不否認，惟矢口否認有何侵
    占之犯行，並辯稱：丙○○持上開支票係為向伊借款而背書
    轉讓與伊，伊確實取得上開支票之所有權，伊自可交付許新
    登以抵償積欠許新登之工程款云云，就被告於警詢、偵查中
    是否有陳述丙○○交付上開支票之目的為請其調現部分，先
    辯稱：於警詢及偵查中，伊係陳述丙○○向伊借款，並非調
    現云云，經本院勘驗被告警詢錄音帶及偵查錄影光碟後又改
    稱：伊陳述調現係指丙○○持支票向伊借款之意云云。經查
    ：
  (一)證據能力部分：
    被告對於公訴人所提之證據資料及以下本院作為判斷依據之
    各項證據資料，均同意或不爭執其證據能力，本院審酌該等
    言詞供述及書面作成時之情況認為適當，均無不宜作為證據
    之情事，依刑事訴訟法第一百五十九條之五規定，是均得作
    為證據。
  (二)實體認定部分：
  (1)本案被告於上開時間，自丙○○處收受如附表編號一所示之
    支票，且將上開支票交付許新登以抵償其積欠許新登之工程
    款，事後許新登將上開支票背書轉讓與寶信公司而請求甲○○支付票款等情，為被告所不否認，且與證人丙○○、甲○○證述情節相符，並有如附表編號一所示之支票在卷可資佐
    證，自堪信上開事實為真實。
  (2)本案被告於警詢及偵查中接受檢察事務官詢問時，就詢及證
    人丙○○交付如附表編號一所示之支票之目的問題時，均係
    回答丙○○請伊幫忙調度現金等情，且被告於警詢中尚稱：
    「（警察問：支票怎麼來的？）答：丙○○拿給我的，叫我
    幫他調度現金。」、「（警察問：丙○○有跟你說這票的來
    源嗎？）答：沒有，他說是他朋友的。」、被告於偵查中亦
    稱：「（檢察事務官問：你知道要幫誰調現？）答：那個丙○○。」、「（檢察事務官問：是你把那一張交給許新登支
    付工程款嘛，對不對？）答：啊？先挪用給他這樣子」，業
    據本院當庭勘驗警詢錄音帶及偵查錄影光碟製有勘驗筆錄可
    參，可知被告於警詢及偵查中確實係陳述如附表編號一所示
    之支票為證人丙○○為其友人調取現金所交付，被告前開所
    辯並無陳述「調現」或所陳述「調現」實指「借款」云云，
    均與事實不符，難以憑採。
  (3)證人丙○○於本院審理中到庭結證稱：如附表編號一所示之
    支票為廖添松所交付，當時廖添松向伊表示甲○○周轉上有
    問題，要請求伊幫忙持票去調現，伊即拿如附表編號一所示
    之支票向被告調現，一般而言，持票調現，需先將支票交給
    幫忙調現的人，等一個禮拜左右調到錢後再匯到調現人的帳
    戶，所以當時伊就向被告表示說是要調現給票主，並將票交
    給被告，且告知被告甲○○之帳戶資料，後來甲○○的太太
    及廖添松均向伊表示沒有收到錢，伊就跟被告要支票，又碰
    到被告公司周轉不靈調票，被告說心情很亂，不知道票到誰
    的手上，所以沒有辦法還票。至於伊在支票背書，係因之前
    調現，如果有經過第三者的話，都要在支票後面背書表示負
    責，被告也要求伊在支票後面背書，並沒有把支票所有權轉
    讓給被告之意思等語（見本院九十五年十二月六日審判筆錄
    第六頁至第一○頁）；證人甲○○於本院審理中到庭結證稱
    ：九十三年十一月間，因伊缺錢，伊就開立如附表編號一所
    示之支票交給廖添松代為調錢，廖添松就去找丙○○，結果
    錢沒有調成，票還轉出去在另外一家公司手上。在錢沒有拿
    到時，伊有要求廖添松還票，廖添松就去找丙○○，丙○○
    就去找被告，廖添松即表示被告很困難，無法跟持票公司處
    理，以致票無法取回，票最後就跳票，伊自二十幾歲起到五
    十幾歲之票據信用，就因為如附表編號一所示之支票而遭受
    影響。至於伊與配偶葉素青、廖添松在如附表編號一所示支
    票背面背書部分，係增加票據之信用度，比較好調錢，並沒
    有移轉所有權之意思等語（見同上審判筆錄第三頁至第五頁
    ），而被告於警詢、偵查中亦陳稱：如附表編號一所示之支
    票為證人丙○○為丙○○之友人調取現金所交付等語，如前
    所述，顯見被告並未取得如附表編號一所示支票之所有權，
    且被告對於其並無如附表編號一所示支票所有權一節亦知之
    甚詳，被告前開於本院審理中所辯，顯屬事後卸責之詞，不
    足採信。
  (4)綜上所述，被告明知其並未取得如附表編號一所示支票之所
    有權，而竟將如附表編號一所示支票交付他人以抵償自己積
    欠他人之債務，本件事證業已明確，被告涉犯侵占犯行，堪
    以認定。
二、查被告行為後，刑法業經立法院通過修正，於九十四年二月
    二日經總統公布修正，並自九十五年七月一日生效，就刑法
    第三百三十五條第一項罰金刑部分，因刑法第三十三條第五
    款之修正，上開規定法定刑之最低法定刑度提高為新臺幣一
    千元，經比較上開法律變更之情形，以九十五年七月一日修
    正生效前之規定對於被告較為有利，依據修正後刑法第二條
    第一項前段之規定，即應適用九十五年七月一日修正生效前
    之上開刑法規定，合先敘明。
三、核被告所為，係犯刑法第三百三十五條第一項之侵占罪。爰
    審酌被告於警詢、偵查及本院審理中均否認犯行，犯後態度
    不佳，犯罪手段、犯罪可得利益及所為對於證人甲○○票據
    信用所生影響等情狀，量處如主文所示之刑，而易科罰金部
    分，新刑法刪除「因身體、教育、職業、家庭之關係或其他
    正當事由，執行顯有困難者」之要件，並將易科罰金之折算
    標準，由原配合罰金罰鍰提高標準條例第二條（九十五年七
    月一日刪除生效）規定之銀元一百元至銀元三百元折算一日
    ，提高為新臺幣一千元、二千元或三千元折算一日，是依修
    正後刑法第二條第一項前段之規定，應適用修正前之刑法第
    四十一條第一項前段之規定，諭知易科罰金之折算標準。
四、至於如附表編號二所示支票部分，被告辯稱：伊將如附表編
    號二所示支票交付湯坤進調現，但並未取得任何款項等語，
    而證人吳明輝於偵查中到庭亦陳稱：如附表編號二所示支票
    ，為全力電信的湯坤進向伊調的等語（見臺灣臺北地方法院
    檢察署九十五年度偵字第四六八號第七六頁），且證人湯坤
    進業經臺灣臺北地方法院檢察署檢察官發布通緝在案，經本
    院傳喚、拘提均未到庭等情，亦有臺灣高等法院被告通緝紀
    錄表及相關送達證書、拘提資料在卷可參，另本院就此部分
    亦查無任何資料可證明被告確實有持如附表編號二所示支票
    調得任何款項或被告曾持如附表編號二所示支票為調現以外
    之其他目的使用，是基於罪疑唯輕原則，自難認被告就如附
    表編號二所示支票有何犯罪行為而與本案有一罪關係，本院
    尚難併與審究，附此敘明。
據上論斷，應依刑事訴訟法第二百九十九條第一項前段，修正後
刑法第二條第一項前段、第三百三十五條第一項、修正前第四十
一條第一項前段，刑法施行法第一條之一，修正前罰金罰鍰提高
標準條例第二條，現行法規所定貨幣單位折算新臺幣條例第二條
，判決如主文。
本案經檢察官廖舒屏到庭執行職務
中　　華　　民　　國　　96　　年　　1 　　月　　19　　日
                        臺灣臺北地方法院刑事第八庭
                            審判長法  官  陳德民
                                  法  官  孫曉青
                                  法  官  唐于智
上正本證明與原本無異。
如不服本判決，應於判決送達後10日內，向本院提出上訴狀。
                                  書記官  李玟郁
中　　華　　民　　國　　96　　年　　1 　　月　　22　　日
附錄本案論罪法條刑法第335 條第1 項意圖為自己或第三人不法
之所有，而侵占自己持有他人之物者，處5 年以下有期徒刑、拘
役或科或併科1000元以下罰金。
附表
┌──┬─────┬───┬──────┬───────┐
│編號│支票號碼  │發票人│發票日      │金額（新臺幣）│
├──┼─────┼───┼──────┼───────┤
│1   │PA0000000 │甲○○│94年1月10日 │50萬元        │
├──┼─────┼───┼──────┼───────┤
│2   │PA0000000 │甲○○│93年12月22日│50萬元        │
└──┴─────┴───┴──────┴───────┘
